臺灣高雄地方法院民事裁定
108年度消債更字第124號
聲  請  人  吳和豫即吳承穆
0000000000000000

0000000000000000

上列當事人因消費者債務清理事件聲請更生，本院裁定如下：
    主  文
聲請人吳和豫即吳承穆自民國一百零八年七月十七日下午四時起
開始更生程序。
命司法事務官進行本件更生程序。
    理  由
一、本件聲請意旨略以：伊無力清償債務，曾依消費者債務清理
    條例向國泰世華商業銀行提出前置協商方案成立，約定自民
    國101年10月起，分180期，利率8％，每月清償新臺幣（下同
    ）9,316元。然勉為償還數期後仍不得已毀諾，爰聲請准予
    更生等語。
二、按債務人不能清償債務或有不能清償之虞者，得依本條例所
    定更生或清算程序，清理其債務。債務人無擔保或無優先權
    之債務總額未逾1,200萬元者，於法院裁定開始清算程序或
    宣告破產前，得向法院聲請更生。法院開始更生程序之裁定
    ，應載明其年、月、日、時，並即時發生效力。法院裁定開
    始更生或清算程序後，得命司法事務官進行更生或清算程序
    ，必要時得選任律師、會計師或其他適當之自然人或法人一
    人為監督人或管理人。消費者債務清理條例第3條、第42條
    第1項、第45條第1項及第16條第1項分別定有明文。
三、經查：
  ㈠聲請人所主張上開事實，業據其提出財產及收入狀況說明書
    （卷第3至4頁）、債權人清冊（卷第6至7頁）、財團法人金
    融聯合徵信中心前置協商專用債權人清冊（卷第9至10頁）
    、信用報告（卷第12至14頁）、低收入戶證明書（卷第21頁
    ）、財政部高雄國稅局105年及106年度綜合所得稅各類所得
    資料清單及總歸戶財產查詢清單（卷第16至18頁）、戶籍謄
    本（卷第49頁）、勞工保險被保險人投保資料表（卷第56頁
    ）、商業保險投保資料查詢結果表（卷第100頁）、存摺（
    本案卷第101-2頁）、收入切結書（卷第103頁）等在卷可參
    。
  ㈡經核，聲請人於101年間協商成立，繳納77期後未行繳款，最
    大債權銀行國泰世華銀行於108年2月判定毀諾（見卷第35頁
    國泰世華銀行陳報狀暨協議書等），而聲請人於協商時自承
    每月收入約2至3萬元，有聲請人協商時之面談紀錄表可考（
    見卷第44頁），聲請人稱毀諾當時因生意收入減少、入不敷
    出等語（見卷第54頁），如以聲請人於毀諾時即108年2月之
    收入經本院認定為24,000元（詳如後述），扣除個人必要生
    活費用即衛福部社會司所公告108年高雄市每人生活所必需
    標準15,719元後，僅餘8,281元，應已無法負擔每月9,316元
    之還款金額，難以期待聲請人依約履行，應屬不可歸責於聲
    請人之事由致不能履約，並無違常。是聲請人主張其於與債
    權銀行達成前開協商結論後，已因不可歸責於己之事由致履
    行顯有重大困難，尚屬可信。
  ㈢次查，聲請人於106年及107年度申報所得分別為1,419元（美
    商亞洲美樂家有限公司台灣分公司所得)、0元，惟其自陳聲
    請更生前2年內有從業收入每月55,000元，名下無財產，勞
    工保險投保單位為高雄市小販業職業工會，另有富邦人壽保
    單解約金14,179元及台灣人壽保單現金價值14,772元。又聲
    請人自陳為高雄市中安房屋市場之成衣固定攤商，其負責買
    貨及顧攤，配偶幫忙擺攤及收攤，現金交易，無帳簿明細，
    切結107年度每月營收額約為12萬元，而108年度每月營收額
    約為8萬元，扣除成本後之淨利則為24,000元，及聲請人家
    庭列冊為第四類低收入戶，家戶領有春節慰問金3,000元等
    情，此有上開綜合所得稅各類所得資料清單、財產歸屬清單
    、勞工保險被保險人投保資料表、富邦人壽保險股份有限公
    司陳報狀、台灣人壽保險股份有限公司函、清潔維護管理費
    收據、收入切結書、美商亞洲美樂家有限公司台灣分公司函
    、高雄市政府社會局函及本院依職權調閱107年度稅務電子
    閘門財產所得調件明細表在卷可參（卷第16至18頁、第33至
    34頁、第56頁、第76至77頁、第88頁、第103至107頁、第11
    6至117頁）。則在查無聲請人有其他收入來源之情形下，佐
    以其107年度無申報所得紀錄及美樂家公司函覆表示聲請人
    自107年1月起迄今均無佣金收入，是本院即以其切結每月營
    業淨收入24,000元加計春節慰問金核平均每月250元（計算
    式：3,000÷12＝250），合計24,250元作為核算其現在償債能
    力之基礎。
  ㈣關於聲請人個人日常必要支出部分，按債務人必要生活費用
    ，以最近一年衛生福利部或直轄市政府所公告當地區每人每
    月最低生活費一點二倍定之，本條例第64條之2第1項定有明
    文。本院參酌衛福部社會司所公告108年度高雄市最低生活
    費標準為13,099元，則聲請人每月生活所必需除有特殊情形
    並有證據證明者外，自宜以此數額之1.2倍即15,719元為度
    ，始得認係必要支出。又上開最低生活費用之標準，係照當
    地近1年平均每人消費支出60％，依其基準之家庭收支調查報
    告調查表格式示有關經常性支出之調查項目，其原即包括利
    息支出、食品、衣著、房租及水費、電費、醫療保健、交通
    、娛樂、教育等基本生活需求；因聲請人之戶籍地為其配偶
    所有，堪認聲請人客觀上應無房屋費用支出，故於計算聲請
    人個人每月必要生活費時，即應自前開已包括聲請人居住費
    用在內，扣除相當於房租支出所佔比例24.36％，俾免重複計
    列費用，而符公平之旨，則依此計算之結果，聲請人每月之
    必要生活費在不含居住費用之情形下，即應為11,890元【計
    算式：15,719－（15,719×24.36%）＝11,890】。
  ㈤至扶養部分，聲請人主張須扶養4名子女，每月扶養費各2,00
    0元。經查，聲請人與配偶賴○○育有之長女賴○○係83年生，
    現就讀正修科技大學二技進修部餐飲系，106年及107年度申
    報所得分別為244,508元、269,789元（均為薪資所得），勞
    工保險投保於義美股份有限公司，次女賴○○係89年生，現就
    讀私立復華高中，106年及107年度申報所得分別為59,123元
    、108,132元（均為薪資所得），勞工保險投保於爭鮮股份
    有限公司，現每月領取社會局就學生活補助6,115元，三女
    賴○○係92年生，長子賴○○係97年生，三女及長子於106年及1
    07年度申報所得均為0元，現每月各領取社會局子女生活扶
    助2,695元，4名子女名下均無財產等情，此有戶籍謄本、所
    得資料及財產查詢清單、存摺、在學證明書、高雄市政府社
    會局函及本院依職權調閱107年度稅務電子閘門所得調件明
    細表在卷可憑（卷第19頁、第33頁、第58至60頁、第64至80
    頁、第90至93頁、第101頁）；本院審酌聲請人之長女業已
    成年，107年度平均每月有薪資所得22,482元（計算式：269
    ,789÷12＝22,482），及次女於107年度平均每月有薪資所得9
    ,011元（計算式：108,132÷12＝9,011元），每月尚領取社會
    局補助6,115元，其等雖均仍在就學中，惟既有謀生能力，
    亦可利用課餘時間打工賺取生活費用，在聲請人現背負龐大
    債務之情形下，本院認其長女及次女均無受聲請人扶養之必
    要，所提列長女及次女扶養費部分應予以剔除，至聲請人之
    三女及長子則有受扶養必要，其等扶養費用部分，參照民法
    第1118條、第1119條規定，其負扶養義務之程度，亦應考量
    其目前身負債務之窘境，所負擔之扶養義務能力，自非與一
    般人難謂為相當，並依消費者債務清理條例第64條之2第1項
    及第2項規定，債務人必要生活費用，以最近一年衛生福利
    部或直轄市政府所公告當地區每人每月最低生活費一點二倍
    定之；受扶養者之必要生活費用，準用第1項規定計算基準
    數額，並依債務人依法應負擔扶養義務之比例認定之，而10
    8年度高雄市每人每月生活所必需即為最低生活費標準13,09
    9元之1.2倍即15,719元，則除有特殊情形並有證據證明者外
    ，聲請人所應負擔三女及長子每月之扶養費自宜以此為度，
    始得認係必要支出，是在無其他更為詳實之資料可供佐證之
    情形下，本院認即應以108年度高雄市每人每月不含房屋支
    出之生活所必需11,890元（詳如前述）為度，扣除每月各領
    取之社會局補助2,695元，由聲請人與配偶共同分擔後，聲
    請人應負擔三女及長子每月之扶養費即應以9,195元【計算
    式：（11,890×2－2,695×2）÷2＝9,195】為度，則聲請人主張
    每月支出三女及長子扶養費共4,000元，低於本院計算之基
    準，係屬合理。
  ㈥聲請人尚主張須扶養公婆，每月扶養費共3,000元。按直系血
    親卑親屬為第一順位扶養義務人，民法第1115條定有明文。
    查聲請人之公公賴○○及婆婆賴王○○之子女含聲請人配偶共3
    名（參卷第104頁家族系統表），是縱使聲請人之公婆確實
    有受扶養之必要，依法應先由聲請人配偶及配偶之兄弟姊妹
    扶養，再由屬直系血親卑親屬之聲請人成年子女扶養，以聲
    請人現已負欠債務之情況下，聲請人既非其公婆之扶養義務
    人，其基於情誼而提供法定扶養義務外之金錢照顧，不得有
    害債權人之權利，故聲請人上開非扶養義務範圍之扶養費，
    不應納入必要費用支出。
四、綜上所述，以聲請人現每月收入24,250元為其償債能力基準
    ，扣除個人必要生活費11,890元及子女扶養費4,000元後，
    餘8,360元，而聲請人目前負債總額為665,621元（參債權人
    清冊），扣除保險解約金以28,951元計，以聲請人每月所餘
    按月攤還結果，如不計利息，需至少6年【計算式：（665,6
    21－28,951）÷8,360÷12＝6.3】始能清償完畢，已逾本條例第
    53條第2項第3款所定6年清償期，如加計利息負擔，其還款
    年限顯然更長，堪認聲請人確有不能清償債務或有不能清償
    之虞之情事。此外，聲請人無擔保或無優先權之債務總額未
    逾1,200萬元，且無本條例第6條第3項、第8條或第46條各款
    所定駁回更生聲請之事由存在，則聲請人聲請更生為有理由
    ，應予准許，爰命司法事務官進行本件更生程序。
五、依本條例第11條第1項、第45條第1項，裁定如主文。
中　　華　　民　　國　　108 　年　　7 　　月　　17　　日
                  民事庭　法　官　沈建興
以上正本係照原本作成。
本裁定不得抗告。
中　　華　　民　　國　　108 　年　　7 　　月　　17　　日
                          書記官  胡美儀